【裁判字號】    97,訴,1126
【裁判日期】    970429
【裁判案由】    毒品危害防制條例
【裁判全文】
臺灣臺中地方法院刑事判決              97年度訴字第1126號
公  訴  人  臺灣臺中地方法院檢察署檢察官
被      告  甲○○
上列被告因違反毒品危害防制條例案件，經公訴人提起公訴（九
十七年度毒偵字第九三三號），被告於準備程序中就被訴事實為
有罪之陳述，經告以簡式審判之旨，並聽取意見後，合議庭裁定
由受命法官獨任進行簡式審判程序，本院判決如下：
    主    文
甲○○施用第一級毒品，累犯，處有期徒刑拾月。
    犯罪事實
一、甲○○前於民國八十八年間因施用毒品案件，經本院先後二
    次裁定送臺灣臺中看守所附設勒戒處所觀察、勒戒後，均認
    無繼續施用毒品之傾向，分別於八十八年二月二日、八十九
    年一月六日觀察、勒戒執行完畢釋放出所，並由臺灣臺中地
    方法院檢察署檢察官於八十八年二月二日、八十九年一月二
    十七日，以八十八年度偵字第三Ｏ五四號、八十八年度毒偵
    字第二七九九號為不起訴處分確定；復於九十三年間因詐欺
    案件，經本院於九十三年六月十八日以九十三年度簡字第九
    六號刑事判決判處有期徒刑三月，並於九十三年八月二日確
    定；於同年間因施用毒品案件，經本院於九十三年五月十三
    日以九十三年度訴字第七四五號刑事判決判處有期徒刑七月
    ，嗣提起上訴，經臺灣高等法院臺中分院於九十三年八月五
    日以九十三年度上訴字第八四八號刑事判決判處有期徒刑九
    月，並於九十三年八月二十七日確定，嗣其詐欺案與施用毒
    品案經定應執行刑為有期徒刑十一月，並於九十四年七月二
    十二日執行完畢。詎甲○○仍不知悔改，竟於前開觀察、勒
    戒、有期徒刑執行完畢後五年內，基於施用第一級毒品之犯
    意，於九十六年十二月二十六日上午十時許，在臺中縣神岡
    鄉○○村○○○街八五巷三號住處內，以將第一級毒品海洛
    因羼水稀釋後置入針筒再注射靜脈之方式，施用第一級毒品
    海洛因一次。嗣於同年十二月三十一日下午一時（起訴書誤
    載為四時）許，在臺中縣豐原市○○路路旁與朋友聊天，因
    甲○○為毒品管制人口，遭警察臨檢，徵得其同意後，將其
    帶回警局採尿送驗，結果均呈嗎啡、可待因陽性反應。
二、案經臺中縣警察局豐原分局報請臺灣臺中地方法院檢察署檢
    察官偵查起訴。
    理    由
一、被告甲○○對其有於上揭時、地施用第一級毒品海洛因之事
    實，業於警詢時、偵查中及本院審理時供認不諱。被告經警
    方查獲後，其尿液經送請中山醫學大學附設醫院檢驗科藥物
    檢測中心檢驗之結果，驗有嗎啡、可待因之陽性反應，有該
    中心出具之確認檢驗結果報告一紙存卷可證，而海洛因施用
    入人體後水解還原成嗎啡，再循嗎啡之代謝方式排出體外，
    已據行政院衛生署藥物食品檢驗局（八一）藥檢壹字第００
    六四三一號函說明綦詳。按最高法院九十五年度第七次刑事
    庭會議決定：「一、施用第一、二級毒品為犯罪行為，毒品
    危害防制條例第十條定有處罰明文。故施用第一、二級毒品
    者，依前揭規定本應科以刑罰。惟基於刑事政策，對合於一
    定條件之施用者，則依同條例第二十條、第二十三條之規定
    ，施以觀察、勒戒及強制戒治之保安處分。二、毒品危害防
    制條例於民國九十二年七月九日修正公佈，自九十三年一月
    九日施行，其中第二十條、第二十三條將施用毒品之刑事處
    遇程式，區分為『初犯』及『五年內再犯』、『五年後再犯
    』。依其立法理由之說明：『初犯』，經觀察、勒戒或強制
    戒治後，應為不起訴處分或不付審理之裁定；經觀察、勒戒
    或強制戒治執行完畢釋放後，『五年內再犯』者，因其再犯
    率甚高，原實施之觀察、勒戒及強制戒治既已無法收其實效
    ，爰依法追訴或裁定交付審理。至於經觀察、勒戒或強制戒
    治執行完畢釋放後，『五年後再犯』者，前所實施之觀察、
    勒戒或強制戒治已足以遮斷其施用毒品之毒癮，為期自新及
    協助其斷除毒癮，仍適用『初犯』規定，先經觀察、勒戒或
    強制戒治之程式。從而依修正後之規定，僅限於『初犯』及
    『五年後再犯』二種情形，始應先經觀察、勒戒或強制戒治
    程序。倘被告於五年內已再犯，經依法追訴處罰，縱其第三
    次（或第三次以上）再度施用毒品之時間，在初犯經觀察、
    勒戒或強制戒治執行完畢釋放五年以後，已不合於『五年後
    再犯』之規定，且因已於『五年內再犯』，顯見其再犯率甚
    高，原實施觀察、勒戒或強制戒治，已無法收其實效，即應
    依該條例第十條處罰。」。本案被告前曾於八十八年間因施
    用毒品案件，經本院先後二次裁定送臺灣臺中看守所附設勒
    戒處所觀察、勒戒後，均認無繼續施用毒品之傾向，分別於
    八十八年二月二日、八十九年一月六日觀察、勒戒執行完畢
    釋放出所，並由臺灣臺中地方法院檢察署檢察官於八十八年
    二月二日、八十九年一月二十七日，以八十八年度偵字第三
    Ｏ五四號、八十八年度毒偵字第二七九九號為不起訴處分確
    定，復於九十三年間因施用毒品案件，經本院於九十三年五
    月十三日以九十三年度訴字第七四五號刑事判決判處有期徒
    刑七月，嗣提起上訴，經臺灣高等法院臺中分院於九十三年
    八月五日以九十三年度上訴字第八四八號刑事判決判處有期
    徒刑九月，並於九十三年八月二十七日確定，嗣其詐欺案與
    施用毒品案經定應執行刑為有期徒刑十一月，於九十四年七
    月二十二日執行完畢之事實，此有臺灣高等法院被告前案紀
    錄表一份附卷可考，被告於上開觀察、勒戒執行完畢後，既
    曾於五年內再犯毒品危害防制條例第十條第一、二項之罪，
    並經判刑確定，本次被告犯毒品危害防制條例第十條第一項
    之罪，依上開最高法院決定意旨，認被告再犯率甚高，原實
    施觀察、勒戒，已無法收其實效，自非屬毒品危害防制條例
    第二十條第三項所定「五年後再犯」之情形，而應依法追訴
    。綜上，被告自白與事實相符，施用第一級毒品海洛因之犯
    行，事證明確，洵堪認定。
二、核被告所為，係犯毒品危害防制條例第十條第一項之施用第
    一級毒品罪。被告施用毒品前之持有第一級毒品行為，本應
    以持有論，惟持有後進而施用，其持有之低度行為應被施用
    之高度行為所吸收，故不再另論其持有第一級毒品罪。被告
    前曾於九十三年間因詐欺案件，經本院以九十三年度簡字第
    九六號刑事判決判處有期徒刑三月，並於九十三年八月二日
    確定；於同年間因施用毒品案件，經本院以九十三年度訴字
    第七四五號刑事判決判處有期徒刑七月，嗣提起上訴，經臺
    灣高等法院臺中分院以九十三年度上訴字第八四八號刑事判
    決判處有期徒刑九月，並於九十三年八月二十七日確定，嗣
    其詐欺案與施用毒品案經定應執行刑有期徒刑十一月，並於
    九十四年七月二十二日執行完畢之事實，有臺灣高等法院被
    告前案紀錄表一份附卷可稽，其於五年以內再故意犯本件有
    期徒刑以上之罪，應依刑法第四十七條第一項，論以累犯，
    並加重其刑。爰審酌被告施用第一級毒品，經觀察、勒戒後
    ，仍不知戒惕，一再施用，無視於毒品對於自身健康之戕害
    及國家對於杜絕毒品犯罪之禁令，不知戒除惡習，惡性非輕
    ，然念及其施用毒品並無危害他人，被告犯罪手段尚屬平和
    ，所生損害尚非鉅大，且被告犯後於本院審理時坦承犯行，
    尚見悔意之犯罪後態度，暨施用毒品者均有相當程度之成癮
    性及心理依賴，其犯罪心態與一般刑事犯罪之本質並不相同
    ，應側重適當之醫學治療及心理矯治為宜等一切情狀，量處
    如主文所示之刑，以資懲儆。
據上論斷，應依刑事訴訟法第二百七十三條之一第一項、第二百
九十九條第一項前段，毒品危害防制條例第十條第一項，刑法第
十一條前段、第四十七條第一項，判決如主文。
本案經檢察官乙○○到庭執行職務
中    華    民    國    97    年    4    月    29    日
                  刑事第十五庭  法  官  楊真明
以上正本證明與原本無異。
如不服本判決，應於送達後十日內向本院提出上訴狀（須附繕本
），上訴於臺灣高等法院臺中分院。
上訴書狀如未敘述理由，應於上訴期間屆滿後二十日內補提理由
書於本院。
                                書記官  呂苗澂
中    華    民    國    97    年    4     月    29    日
附錄本判決論罪科刑法條
毒品危害防制條例第十條：
  施用第一級毒品者，處六月以上五年以下有期徒刑。
  施用第二級毒品者，處三年以下有期徒刑。


司法院資訊處製作；財團法人民間司法改革基金會備份。
